臺灣新北地方法院民事判決
111年度訴字第1017號
原      告  王筱涔  
被      告  黎昭君  
訴訟代理人  蔡宜真律師  
上列當事人間請求返還所有權狀事件，本院於民國111年8月9日
言詞辯論終結，判決如下：
    主  文
被告應將坐落新北市○○區○○段00000○00000○00000地號土地（權
利範圍各十分之一)，及新北市○○區○○段0000○號房屋（權利範圍
全部）之所有權狀正本返還予原告。
訴訟費用由被告負擔。 
    事實及理由
一、原告起訴主張：兩造為夫妻關係，坐落新北市○○區○○段0000
    0○00000○00000地號土地（應有部分各10分之1）及同段3430
    建號（應有部分全部）建物（下合稱系爭房地）為原告母親
    出資購買，登記於原告名下，被告自兩造結婚後來臺，並無
    工作收入，亦未繳納任何房貸，其顯無權占有系爭房地所有
    權狀，履經原告請求均拒不返還，為此，爰依民法第767條
    第1項規定，請求被告返還所有權狀等語。並聲明：被告應
    將系爭房地之所有權狀正本返還予原告。
二、被告則以：伊有繳納系爭房地之貸款，應有一部分所有權，
    且伊並非無權占有系爭房地所有權狀，該權狀一直放在兩造
    生活之系爭房地中，原告倘回家即可取得權狀，況伊與兩名
    子女仍居住系爭房地，若原告賣掉系爭房地，會導致其等流
    離失所等語置辯。並答辯聲明：原告之訴駁回。
三、原告主張系爭房地為其所有，該房地所有權狀現為被告持有
    等事實，業據原告提出系爭房地登記第一類謄本在卷可稽，
    且為被告所不爭執（見本院111年度訴字第1017號卷第13頁
    至27頁、58頁），堪信為真實。
四、本院之判斷：
  ㈠按不動產物權經登記者，推定登記權利人適法有此權利，民
    法第759條之1第1項定有明文。次按當事人主張有利於己之
    事實者，就其事實有舉證之責任，民事訴訟法第277條本文
    設有規定；又原告以無權占有為原因，提起請求返還所有物
    之訴，被告就物屬原告所有而為被告占有之事實不爭執，而
    僅以被告非無權占有為抗辯者，被告應就其占有正當權源之
    事實證明之（最高法院106年度台上字第2030號判決意旨參
    照）。再按土地或建物所有權狀及他項權利證明書，應蓋登
    記機關印信及其首長職銜簽字章，發給權利人，土地登記規
    則第25條亦有明文。準此，土地及建物之所有權狀，係證明
    不動產所有權之文件書據，自屬權利人所有。查系爭房地現
    均登記為原告所有，有土地及建物登記謄本附卷可憑，被告
    亦就原告為系爭房屋登記所有權人之事實不爭執，業如前述
    ，是依前揭說明，即應推定原告對系爭房地有所有權，而應
    由被告就其主張有系爭房地之部分所有權，而有權占有系爭
    房地所有權狀等事實負舉證之責。
　㈡被告雖辯稱其有繳納系爭房地貸款，就系爭房地應有部分所
    有權云云，然經原告對此部分事實主張為否認，被告迄本件
    言詞辯論終結前仍未提出相當證據以實其說，已難認被告此
    節主張為真。況兩造既為夫妻，且當時同住於系爭房地，如
    有由被告繳納房地貸款之情形，其原因多端，亦可能為贈與
    、無因管理，甚或基於共同生活及家庭費用支出分配，尚不
    足以證明兩造間就系爭房地以約定由被告實質上取得部分所
    有權，即無法認定被告依此而具備占有系爭房地所有權狀正
    本之合法權源。至被告另稱：系爭房地所有權狀一直放在系
    爭房地內，係原告自行離家不履行同居義務，其回家後自然
    能取得權狀，被告並非無權占有云云，惟系爭房地是否為兩
    造婚姻關係存續中所設定之共同住所，或原告是否不履行同
    居義務，皆屬別一問題，亦不妨礙原告搬離系爭房地後，如
    不同意繼續居住於系爭房地之人代為保管所有權狀，即得依
    其對系爭房地所有權狀之所有權，請求現無權占有之人返還
    之權利，均予敘明。
  ㈢按所有人對於無權占有或侵奪其所有物者，得請求返還之，
    民法第767條第1項前段定有明文。查原告為系爭房地所有權
    人，系爭房地之所有權狀自屬原告所有，且業已向被告表示
    不同意由被告持有系爭房地所有權狀之意，被告現仍占有系
    爭房地之所有權狀，即無合法權源。從而，原告依據民法第
    767條第1項前段之規定，請求被告應將系爭房地之所有權狀
    正本返還予原告，即屬有據，應予准許。
五、綜上所述，原告依民法第767條第1項前段規定，請求被告應
    將系爭房地之所有權狀正本返還予原告，為有理由，應予准
    許。
六、本件事證已臻明確，兩造其餘攻擊、防禦方法及所提之證據
    ，經本院審酌後認對判決結果不生影響，爰不一一論述，附
    此敘明。
七、結論：本件原告之訴為有理由，依民事訴訟法第78條，判決
    如主文。
中　　華　　民　　國　　111 　年　　8 　　月　　31　　日
                  民事第二庭  法　官　宋泓璟
以上正本係照原本做成。　　　　　　　　　
如對本判決上訴，須於判決送達後20日內向本院提出上訴狀。如
委任律師提起上訴者，應一併繳納上訴審裁判費。
中　　華　　民　　國　　111 　年　　8 　　月　　31　　日
                              書記官  鄧筱芸